臺灣板橋地方法院民事裁定　　　　　 100年度消債聲字第64號
聲　請　人　張志平
代　理　人　謝杏奇律師
債　權　人　台北富邦商業銀行股份有限公司
法定代理人　韓蔚廷
債　權　人　國泰世華商業銀行股份有限公司
法定代理人　汪國華
代　理　人　馮佳慧
債　權　人　渣打國際商業銀行股份有限公司
法定代理人　曾璟璇
債　權　人　遠東國際商業銀行股份有限公司
法定代理人　洪信德
債　權　人　永豐商業銀行股份有限公司
法定代理人　邱正雄
代　理　人　王光民
債　權　人　萬泰商業銀行股份有限公司
法定代理人　盧正昕
代　理　人　朱有慶
債　權　人　台新國際商業銀行股份有限公司
法定代理人　吳清文
債　權　人　中國信託商業銀行股份有限公司
法定代理人　辜濂松
上列當事人聲請消費者債務清理事件，本院裁定如下：
    主  文
債務人張志平不免責。
    理  由
一、按債務人有下列各款情形之一者，法院應為不免責之裁定，
    但債務人證明經普通債權人全體同意者，不在此限：一、於
    七年內曾依破產法或本條例規定受免責；二、隱匿、毀損應
    屬清算財團之財產，或為其他不利於債權人之處分；三、捏
    造債務或承認不真實之債務；四、因浪費、賭博或其他投機
    行為，致財產顯然減少或負擔過重之債務，而生開始清算之
    原因；五、於清算聲請前一年內，已有清算之原因，而隱瞞
    其事實，使他人與之為交易致生損害；六、明知已有清算原
    因之事實，非基於本人之義務，而以特別利於債權人中之一
    人或數人為目的，提供擔保或消滅債務；七、隱匿、毀棄、
    偽造或變造帳簿或其他會計文件之全部或一部，致其財產之
    狀況不真確；八、故意於財產及收入狀況說明書為不實之記
    載，或有其他故意違反本條例所定義務之行為；法院為終止
    或終結清算程序之裁定確定後，除別有規定外，應以裁定免
    除債務人之債務，消費者債務清理條例（下稱消債條例）第
    134 條、第132 條分別定有明文。
二、本件聲請人張志平聲請消費者債務清理事件，前經本院於民
    國99年4月20日裁定開始更生程序，惟聲請人所提之更生方
    案未依消債條例第59條、60條規定可決，復未由本院司法事
    務官認為公允而逕依消債條例第64條認可更生方案，而經本
    院於100年5月20日依消債條例第61條裁定開始清算程序，並
    同時終止清算程序確定在案，有本院99年度消債更字第62號
    、99年度司執消債更字第91號、100年度消債清字第19號在
    卷可稽。經本院於100年6月20日發函通知全體無擔保債權人
    ，於5日內就本院應否裁定免除債務人債務陳述意見結果，
    全體債權人均具狀表示不同意債務人免責，經查：
（一）依債權人台北富邦商業銀行股份有限公司陳報：
      揆諸聲請人信用卡之消費明細，其中「預借現金」佔剩餘
      本金新臺幣（下同）40,259元之66.24%，其他消費竟係全
      為代墊保險費用，是類消費借款容難認為與維持生活所必
      須相當。且審諸聲請人負債消費明細其有「投機浪費…等
      」情事，堪認確鑿，縱聲請人非曾發生類風濕性關節炎減
      損工作之情事，即便原屬小康之授薪階級，亦不堪支應是
      類偏頗借款之債務清償。綜前所述，依消債條例之債務清
      理程序，債權人於不得已之情況下，已蒙受相當損失。爰
      聲請詳審消債條例第133條前段、第134條第4款之規定，
      對聲請人所發生之債務裁定不予免責。
（二）依債權人國泰世華商業銀行股份有限公司陳報：
      綜觀本件聲請人之信用卡消費明細所示，聲請人在申辦代
      償債務後，並未學習之所節制控制消費，以盡力清償債務
      ，詎其除多次利用信用卡預借現金使用外（預借現金金額
      共計443,000元），仍有多筆大額、奢侈性之消費支出，
      且均非維持日常生活所必要之支出。因此聲請人迄今負擔
      過重債務，顯均係伊因浪費行為所致，故依據消債條例第
      134條第4款規定，本件聲請人理應不得免責。
（三）依債權人渣打國際商業銀行股份有限公司陳報：
      聲請人尚欠本行為信用貸款所產生之債務，然其利用自身
      信用擴張銀行借款，而不在意日後履行返還之能力，而今
      卻藉由更生清算程序將恣意消費所造成之債務轉嫁予債權
      人負擔，對於正常繳款及克制物慾之人而言顯為不公，有
      違誠信原則並難以衡平債權人及債務人權益，故本行認為
      聲請人不應免責。
（四）依債權人遠東國際商業銀行股份有限公司陳報：
   1、按本案係從99年度司執消債更字第91號改分而來，因聲請
      人之前所提更生方案有諸多疑點需予釐清，故經鈞院分別
      於99年10月27日、100年1月24日通知聲請人補正，惟未獲
      聲請人回應，且聲請人所提更生方案清償成數未達公允、
      可行之程度，又欠缺清償誠意，所以未經債權人會議可決
      。聲請人對於法院通知補正相關事項拒絕回應，置債權人
      權益不顧，視法院之通知為無物，該情事亦已違反消債條
      例第134條第1項第8款規定不應免責之事由。
   2、再查，依聲請人所提之更生方案，其聲請更生前兩年收入
      總額為740,000元、支出總額則為786,023元。不過，支出
      部分尚含車貸支出每月17,645元，繳款期間自97年2月至9
      8年8月共19個月總計335,255元，債權人認為本項支出不
      應列計為必要支出。是以，聲請人聲請更生前兩年必要支
      出數額為450,768元（786,023元－335,255元）。故聲請
      人聲請更生前兩年合計收支相抵尚餘289,232元可為支配
      ，又本案各債權人未獲分文清償，顯然該情事已經符合消
      債條例第133條前段規定不免責之要件。
   3、聲請人欠下高達1,272,933元之債務而無法清償，發生原
      因多為信用卡、現金卡之借貸行為，且其行為亦應符合消
      債條例第134條第4款亦不辯自明，是聲請人應為不免責。
（五）依債權人永豐商業銀行股份有限公司陳報：
      聲請人前經鈞院以100年度消債清字第19號裁定，裁定其
      開始清算程序，並同時終止清算程序在案，債權人分文未
      受清償，且據裁定內容，聲請人稱自行經營運送貨物業務
      ，故認應有收入來源，爰請求鈞院依消債條例第133條之
      規定，為聲請人不免責裁定。
（六）依債權人萬泰商業銀行股份有限公司陳報：
      聲請人曾向債權人申請現金卡，聲請人於89年3月開始動
      用即提領60,000元，並曾於91年4月8日清償完畢，原應可
      債務擴大，復於同年月14日至20日密集提領110,000元，
      其後較為異常或大額提領有91年6月提領16,500元、8月提
      領18,000元、92年4月至5月提領52,500元、94年1月至2月
      提領83,000元，期間仍持續小額提領及繳付，顯見聲請人
      當時已有不能清償之虞。足見聲請人確有不當消費，或其
      生活習性奢侈浪費情事，是聲請人應為不免責。
（七）依債權人台新國際商業銀行股份有限公司陳報：
      本件聲請人自92年3月1日後使用本行現金卡過程，觀其提
      領明細，除持續動用循環利息外，竟有四次單日提領逾3
      萬元之紀錄，94年7月30日至94年8月15日短短半個月竟提
      領高達六筆總計158,000元之譜，顯然逾越一般人生活之
      必要程度，堪認確有因浪費或其他投機行為，致財產顯然
      減少或負擔過重債務，而生開始更生清算乙節。
（八）依債權人中國信託商業銀行股份有限公司陳報：
      聲請人之負債逾越可支配之所得，並就其高風險轉嫁於債
      權人承擔，不符公平原則，並因浪費、賭博或其他投機行
      為，致負擔過重之債務，而生開始清算原因之情形。且聲
      請人應具工作能力，當竭力清償債務，是聲請人應為不免
      責之裁定。
三、經查：本院參酌債權人提出聲請人之消費帳紀錄，其中較大
    額之消費：分別於91年1月15日、91年5月16日向金尚寶銀樓
    消費22,727元、30,528元、及於91年5月17日向嘉慶銀樓消
    費25,000元；分別於91年7月6日、91年9月19日向大帝精品
    衛浴有限公司消費25,000元、70,500元；於92年11月12日向
    和信電訊--蘆洲中山特約消費14,420元；於90年5月6日向上
    閤屋消費2,574元、及分別於91年10月27日、91年11月7日向
    鴻太餐廳消費14,000元、10,000元、於92年1月26日向亮星
    餐廳有限公司消費1,804元、於92年4月11日向王品台塑牛排
    館股份有限公司消費2,000元；於91年2月8日向亞航旅行社
    有限公司消費21,780元、及於91年5月18日向雙和旅行社有
    限公司消費52,000元；於91年3月19日向承泓機車精品行消
    費9,000元；於92年1月29日向燦坤3C樹林店消費1,490元；
    於91年12月20日向BOBO漢一店消費15,000元；於92年3月20
    日向昇恆昌股份有限公司消費2,310元；於92年8月3日向微
    風廣場消費3,480元；於94年10月16日分別向億皓公司-鴻金
    寶店KS、銀鯨公司-鴻金寶店BS消費1,490元、990元；向各
    債權銀行預借現金等，此有債權人提出之消費帳單明細附卷
    可稽。依此債務人之消費顯然已逾越一般人生活水準，而非
    屬日常生活所需之消費。另本院於100年7月21日發函通知債
    務人於10日內就上開消費明細陳述意見，而債務人就此亦未
    於收受本院前開通知陳述意見函時，予以陳述任何意見。因
    此，各債權銀行皆認聲請人上開刷卡消費，非日常生活必要
    支出，而有奢靡消費之情事，及高度道德風險之虞，顯非無
    據，堪認債務人應有「因浪費、賭博或其他投機行為，致財
    產顯然減少或負擔過重之債務，而生開始清算之原因」情事
    存在。
四、綜上所述，本件堪認債務人有消債條例第134條第4款所規定
    之不應免責之情形存在，爰裁定如主文。
中    華    民    國   100    年    8     月    31    日
                  民事第二庭    法  官  張谷輔
上為正本係照原本作成
如不服本裁定，應於裁定送達後10日內，以書狀向本院提出抗告
，並繳納抗告費新臺幣1,000元
中    華    民    國   100    年    8     月    31    日
                                書記官  尤秋菊